【裁判字號】    89,訴,1326
【裁判日期】    890920
【裁判案由】    履行契約
【裁判全文】
臺灣臺南地方法院民事判決  八十九年度訴字第一三二六號
    原      告  丁○○
                丙○○
    右二人共同
    訴訟代理人  彭冀湘律師
    被      告  甲○○      住.
                乙○○      住.
右當事人間請求履行契約事件，本院判決如左：
    主    文
原告之訴駁回。
訴訟費用由原負擔。
    事    實
甲、原告方面：
  一、聲明：求為判決：
  （一）確認原告丁○○就被告甲○○所經營坐落於台南縣永康市○○里○○路六七
        九號一樓之東興當鋪有營業權。
  （二）確認原告丙○○就被告乙○○所經營坐落於台南縣永康市○○里○○路三０
        八號一樓之廣盈當鋪有營業權。
  （三）訴訟費用由被告共同負擔。
  二、陳述：
  （一）被告甲○○係被告乙○○及訴外人林春安之母，被告甲○○於民國八十四年
        十二月十五日經台南縣政府核准設立東興當舖，被告乙○○亦於八十六年十
        月二十九日經台南縣政府核准設立廣盈當鋪，而東興度舖之實際經營者為訴
        外人林春安，廣盈當鋪則由被告乙○○負責經營。
  （二）八十七年間，因東興當鋪及廣盈當鋪資金財務發生困難，乃由訴外人林春安
        及被告乙○○出面向原告丁○○先後借款一千九百五十六萬元，後因林春安
        及被告無法返還借款，乃分別於八十七年五月十日及同年七月一日，將東興
        及廣盈當鋪之營業權讓渡予原告丁○○及其子丙○○，雙方除訂立讓渡書外
        ，被告並將兩家當鋪之營利事業登記證原本交原告收執。迄八十九年五月初
        ，東興當鋪所開出交予原告丁○○之支票陸續跳票後，被告乙○○及林春安
        即逃逸無蹤，避不見面，而被告甲○○則對原告之請求均置之不理，故依雙
        方所簽訂之讓渡書請求被告甲○○將東興當鋪之經營權移轉登記予原告丁○○；請求被告乙○○將廣盈當鋪之經營權移轉登記予原告。
  （三）本件原告原起訴主張被告等應分別將東興、廣盈當鋪營業權協同移轉登記予
        原告，係屬給付之訴，現因上開兩當鋪經第三人汪秉毅聲請假扣押並經鈞院
        民事執行處分別發禁止處分清償命令在案無法移轉，不得已始依民事訴訟法
        第二百五十五條第一項第三款規定，減縮求為判決如訴之聲明。本件原告原
        求為給付之判決，嗣減縮為確認之判決，訴訟標的不因之而生變更，且鈞院
        可利用原有之訴訟資料，加上調查少數訴訟資料即得加以裁判，並無妨礙訴
        訟終結情形，變更應係合法。
  （四）被告將東興、廣盈當鋪營業權讓渡予原告時間，分別為八十七年五月十日及
        七月一日，即自八十七年五月十日起，東興當鋪之營業權已屬原告丁○○所
        有；及自八十七年七月一日起，廣盈當鋪之營業權歸原告丙○○所有；第三
        人汪秉毅、王玉蘭原不可對原告所有之當鋪營業權聲請假扣押強制執行或設
        定權利職權，惟既已聲請或設定，原告等雖得依強制執行法第十六條提以第
        三人異議之訴，但此事實仍須另由民事庭予以認定，為符訴訟經濟原則，鈞
        院應就原告變更後之聲明為調查裁判。
  三、證據：提出台南縣政府營利事業登記證二份、支票四十七張、退票理由單二十
      六張、本票及授權書三張、本票八張、讓渡書二份為證，並聲請訊問證人林春
      安。
乙、被告方面：
壹、被告甲○○：未於言詞辯論期日到場，亦未提出準備書狀作何聲明或陳述。
貳、被告乙○○：未於最後言詞辯論期日到場，惟據其以前到場之聲明和陳述略以：
    伊對原告之請求無意見，但當鋪現有很多人設定質押，沒有辦法辦理移轉登記。
丙、本院依職權函台南縣政府查東興當鋪及廣盈當鋪之營業情形及可否辦理移轉登記
    等情及調閱本院八十九年度執全字第一五八九號假扣押保全程序執行卷。
    理    由
一、本件被告甲○○未於言詞辯論期日到場，被告乙○○未於最後言詞辯論期日到場
    ，核無民事訴訟法第三百八十六條各款所列情形，爰依原告聲請，由其一造辯論
    而為判決。
二、本件原告於起訴狀中原以讓渡書契約關係請求被告甲○○將東興當鋪經營權移轉
    登記與原告丁○○；請求被告乙○○將廣盈當鋪經營權移轉登記與原告黃登榮，
    ，嗣後改直接請求確認有營業權，二者訴訟標的不同，且原告在前之所提之給付
    之訴並不能包含其在後所確認之內容，應非僅係減縮應受判決事項之聲明，應屬
    訴之變更，惟因原告係在第二次言詞辯論期日即為上開變更，且無任何新訴訟資
    料提出或須再調查，尚不妨礙被告之防禦及訴訟終結，依民事訴訟法第二百五十
    五條第一項但書之規定，應予准許，先予敘明。
三、原告起訴主張被告甲○○係東興當鋪負責人，實際上由訴外人林春安經營，被告
    乙○○則係廣盈當鋪之負責人，八十七年間上開兩家當鋪資金財務發生困難，由
    訴外人林春安及被告乙○○出面陸續向原告丁○○借款共計一千九百五十六萬元
    ，嗣因訴外人林春安及被告乙○○無法返還借款，乃分別於八十七年五月十日及
    同年七月一日，由訴外人林春安代理被告甲○○及被告乙○○本人簽立讓渡書，
    同意將東興及廣盈當鋪之營業權讓渡予原告丁○○及其子即原告丙○○之事實，
    業據原告提出台南縣政府營利事業登記證二份、支票四十七張、退票理由單二十
    六張、本票及授權書三張、本票八張及讓渡書二份為證，並為被告乙○○所不爭
    執，復經證人林春安到庭證述屬實，固堪信為真實。
四、惟按確認法律關係之訴，非原告有即受確認判決之法律上利益者，不得提起之；
    確認證書真偽或法律關係基礎事實存否之訴亦同。前項確認法律關係基礎事實存
    否之訴，以原告不能提起訴訟者為限，民事訴訟法第二百四十七條第一、二項定
    有明文。是確認之訴，非有即受確認判決之法律上利益，不得提起，而確認法律
    關係基礎事實之存否之訴，除須有即受確認判決之法律上利益外，還須原告不能
    提起他訴訟限始得提起。又所謂「即受確認判決之法律上利益」，係指法律關係
    之存否不明確，致原告在私法上之地位有受侵害之危險，而此項危險得以對於被
    告確認判決除去之者，始為存在（最高法院二十七年上字第三一六號判例參照）
    。經查，本件原告原係起訴請求被告甲○○、乙○○將東興當鋪及廣盈當鋪營業
    權移轉登記予原告，被告乙○○及訴外人即東興當鋪之實際經營者林春安於本院
    八十九年七月十九日言詞辯論期日時，對原告之請求均表同意，嗣經本院函台南
    縣政府查東興當鋪及廣盈當鋪之營業情形及調閱本院八十九年度執全字第一五八
    九號假扣押保全程序執行卷查核後，原告始變更訴之聲明為請求判決「確認原告
    丁○○就被告甲○○所經營之東興當鋪有營業權、原告丙○○就廣盈當鋪有營業
    權」，惟營業權之有無，乃屬事實問題，並非即法律關係之本身，而原告於變更
    聲明時亦稱為就假扣押執行提起第三人異議之訴有確認該事實之必要，則就該事
    實，原告顯然並非不能提起其他訴訟以為爭執，再者，依上開被告乙○○及證人
    林春安所述，被告對原告之上開請求均無爭執，即原告訴請確認之事實在兩造間
    並無爭執，則原告就被告提起本件訴訟亦無法除去原告在私法上地位之危險，顯
    無即受確認判決之法律上利益存在，其提起本件訴訟，於法自有未合，應予駁回
    。
五、結論：原告之訴為無理由，依民事訴訟法第三百八十五條第一項前段、第七十八
    條、第八十五條第一項前段，判決如主文。
中      華      民      國    八十九    年      九      月     二十     日
                                臺灣臺南地方法院民事第二庭
~B法      官  童來好
右為正本係照原本作成
如對本判決上訴，須於判決送達後廿日內向本院提出上訴狀
中      華      民      國    八十九    年      九      月     二十二   日
~B法院書記官  鄭佩玉


司法院資訊處製作；財團法人民間司法改革基金會備份。
